臺灣彰化地方法院刑事判決　　　　　　 96年度交易字第166號
公　訴　人　臺灣彰化地方法院檢察署檢察官
被　　　告　乙○○
上列被告因過失傷害案件，經檢察官提起公訴（96年度偵字第68
74號），本院判決如下：
    主  文
乙○○因過失傷害人，處有期徒刑月，如易科罰金，以新臺幣
壹仟元折算壹日，減為有期徒刑壹月又壹拾伍日，如易科罰金，
以新臺幣壹仟元折算壹日。
    犯罪事實
一、乙○○考領有重型機車駕駛執照，於民國96年1 月15日上午
    7 時40分，騎乘車牌號碼PK6 —413 號重型機車，沿彰化縣
    鹿港鎮○○路村里道路由東往西方向行駛，行經該路段260
    號門前時，原應注意車輛在同一車道行駛時，後車與前車之
    間應保持隨時可以煞停之距離，又依當時情形，天候晴，為
    日間自然光線，道路型態為直路，柏油路面乾燥無缺陷，無
    障礙物，視距良好，並無不能注意之情事，竟疏於注意未與
    前車保持安全距離，適有甲○○騎乘車牌號碼KUA —857 號
    重型機車，亦沿上揭路段同方向之同車道行駛於乙○○騎乘
    之前揭機車前方，且欲閃避機車左側行駛出之自用小客車車
    輛而朝車道左側閃避，嗣乙○○發覺時已不及閃避，兩車發
    生碰撞，致甲○○人車倒地，因而受有左側肱骨骨折（起訴
    書誤載為右側肱骨骨折）之普通傷害。嗣其於肇事後，對於
    有偵查犯罪權限之公務員尚未發覺之犯罪，主動向據報前往
    現場處理之彰化縣警察局交通警察隊鹿港分隊警員林振凱自
    首肇事而接受裁判。
二、案經乙○○肇事後報警自首及甲○○訴請彰化縣警察局鹿港
    分局報請臺灣彰化地方法院檢察署檢察官偵查起訴。
    理  由
一、以下本案所引用被告以外之人於審判外之言詞或書面陳述，
    而不符合刑事訴訟法第159 條之1 至第159 條之4 之規定者
    ，均經本院於審理時當庭直接提示而為合法之調查，檢察官
    及被告乙○○均同意作為本案之證據，本院審酌前開證據作
    成或取得之狀況，均無非法或不當取證之情事，亦無顯不可
    信之情況，故認為適當而均得作為證據。是前開證據，依刑
    事訴訟法第159 條之5 之規定，均具有證據能力，先予敘明
    。
二、訊據被告乙○○對於上開犯罪事實，坦承不諱，核與證人甲
    ○○於偵訊中具結證述內容相符（參見臺灣彰化地方法院檢
    察署96年度偵字第6874號偵查卷宗第7 頁），並有道路交通
    事故現場圖、道路交通事故調查報告表(一)(二)各1 份、肇事現
    場照片10張、財團法人彰化基督教醫院鹿基分院96年6 月14
    日診斷證明書1 紙、道路交通事故當事人酒精測定紀錄表2
    紙（參見彰化縣警察局鹿港分局鹿警分偵字第0960013710號
    警卷第7 頁至第18頁）、財團法人彰化基督教醫院鹿基分院
    96年11月5 日（96）鹿基字第9611002 號函1 紙、證號查詢
    機車駕駛人、車號查詢重型機車車籍各2 紙（參見本院卷宗
    ）附卷足憑，亦核屬相符，足徵被告上揭自白與前揭事證相
    符，應堪採信。
三、按汽車在同一車道行駛時，除擬超越前車外，後車與前車之
    間應保持隨時可以煞停之距離道路交通安全規則第94條定有
    明文，並為領有駕駛執照之被告所應注意。經查，本案肇事
    時、地之狀況，並無使被告不能注意之情事，被告竟疏未注
    意，於騎乘前揭重型機車行經肇地點，為前開疏於注意駕駛
    之行為，以致肇事，並致告訴人即被害人甲○○受傷，被告
    之駕駛行為應有過失，且為肇事因素。是被害人甲○○上揭
    所受之普通傷害與被告之過失行為間，顯具相當之因果關係
    。另被害人甲○○騎乘上揭機車行經上揭路段，在被告前方
    行駛，僅因左側有來車而閃避，並非欲變換車道，並無肇事
    次因。故被告就本案交通事故之發生所致被害人甲○○受有
    上揭普通傷害確有過失，而臺灣省彰化縣區車輛行車事故鑑
    定委員會鑑定結果，亦與本院為相同認定，此有臺灣省彰化
    縣區車輛行車事故鑑定委員會96年9 月27日彰鑑字第096560
    2266號函檢附之鑑定意見書1 份（參見本院卷宗）在卷可參
    。至起訴意旨認為，被害人甲○○騎乘上揭機車行經上揭路
    段變換車道，未顯示方向燈或手勢，亦有肇事因素等語，核
    與前揭事證不符，尚有未恰，附此敘明。從而，本案事證明
    確，被告之過失普通傷害犯行已堪認定。
四、核被告所為，係犯刑法第284 條第1 項前段之普通過失傷害
    罪。按（修正前）刑法第62條所謂發覺，固非以有偵查犯罪
    權之機關或人員確知其人犯罪無誤為必要，而於對其發生嫌
    疑時，即得謂為已發覺；但此項對犯人之嫌疑，仍須有確切
    之根據得為合理之可疑者，始足當之，若單純主觀上之懷疑
    ，要不得謂已發生嫌疑（最高法院72年臺上字第641 號判例
    要旨參照）。本案車禍發生後，彰化縣警察局交通警察隊鹿
    港分隊警員林振凱依據勤務指揮中心轉知至傷者就醫醫院處
    理，被告在場主動向警員坦承其為肇事車輛駕駛人等情，此
    有交通事故肇事人自首情形紀錄表1 紙附卷可參（參見同上
    警卷第18頁）。在有偵查權限之警員到現場處理前，警員既
    不知犯罪人為何人，仍屬未發覺之罪，而被告對於該未發覺
    之罪主動坦承其係行為人，且於本院審理中皆到庭表明願受
    裁判，爰依刑法第62條前段之規定減輕其刑。爰審酌被告於
    本院審理中坦承犯行，且於本案肇事之原因、被害人所受上
    揭傷害程度，另被告未曾犯罪，素行尚稱良好，此有臺灣高
    等法院被告前案紀錄表、臺灣彰化地方法院檢察署刑案資料
    查註紀錄表各1 份在卷可查，惟其肇事迄未與被害人達成民
    事和解等一切情狀，量處如主文所示之宣告刑，並諭知易科
    罰金之折算標準，以示懲儆。又被告上揭犯罪時間，係在96
    年4 月24日以前，悉符合中華民國96年罪犯減刑條例第2 條
    第1 項第3 款、第9 條之規定，應予減輕其刑2 分之1 ，並
    諭知易科罰金之折算標準。
據上論斷，應依刑事訴訟法第299 條第1 項前段，刑法第284 條
第1項前段、第62條前段、第41條第1 項前段，刑法施行法第1條
之1 第1 項、第2 項前段，中華民國96年罪犯減刑條例第2 條第
1 項第3 款、第7 條、第9 條，判決如主文。
本案經檢察官吳芙如到庭執行職務。
中　　華　　民　　國　　96　　年　　11　　月　　21　　日
                  交通法庭        法　官  唐中興
以上正本證明與原本無異。
如不服本判決，應於判決送達後10日內，向本院提出上訴書狀，
上訴書狀應「敘述具體上訴理由」，並按他造當事人之人數附繕
本。「切勿逕送上級法院」。
告訴人或被害人對於判決如有不服具備理由請求檢察官上訴者，
其上訴期間之計算係以檢察官收受判決正本之日期為準。
中　　華　　民　　國　　96　　年　　11　　月　　21　　日
　　　　　　　　　　　            書記官  施惠卿
【附錄本案判決論罪科刑法條全文】：
刑法第284條
因過失傷害人者，處6 月以下有期徒刑、拘役或500 元以下罰金
，致重傷者，處1 年以下有期徒刑、拘役或500 元以下罰金。
從事業務之人，因業務上之過失傷害人者，處1 年以下有期徒刑
、拘役或1,000 元以下罰金，致重傷者，處3 年以下有期徒刑、
拘役或2,000 元以下罰金。
